臺灣高等法院刑事裁定　　　　　　　　　　　　　　九十一年度交抗字第五九八號
　　抗　告　人
　　即受處分人　甲○○
右列抗告人因違反道路交通管理處罰條例案件，不服臺灣台北地方法院中華民國九十
一年七月九日裁定（九十年度交聲字第一二三０號），本院裁定如左：
        主  文
原裁定撤銷，發回臺灣台北地方法院。
        理  由
一、按法院受理有關交通事件，準用刑事訴訟法之規定，道路交通管理處罰條例第八
    十九條定有明文；復依刑事訴訟法第二條之規定，實施刑事訴訟程序之公務員，
    就該管案件，應於被告有利及不利之情形，一律注意。
二、原處分機關係以：本件受處分人甲○○所有之車牌號碼ＭＤＵ–八六一號重型機
    車，於九十年十月二日中午十二時五十分許，在臺北市○○○街與汀州路交岔路
    口，因紅燈右轉經警攔停又拒絕停車接受稽查，而為臺北市政府警察局中正第二
    分局警員張簡宗斌以受處分人所有之機車有違反前揭道路交通管理處罰條例第五
    十三條、第六十條第一項規定之事實掣單舉發，嗣將舉發通知單送達於受處分人
    後，受處分人於舉發通知單上所載之應到案日期前向原處分機關提出申訴，惟未
    告知違規行為人之姓名，經原處分機關函請舉發單位調查結果，仍認受處分人所
    有之機車有前開違規行為，原處分機關乃分別依道路交通管理處罰條例第五十三
    條、第六十三條第一項第三款（裁決書漏引第三款，應予補正）、第八十五條第
    三項、違反道路交通管理事件統一裁罰標準表之規定，裁處異議人罰鍰新臺幣一
    千八百元，並記違規點數三點；又另依道路交通管理處罰條例第六十條第一項、
    第六十三條第一項第一款、第八十五條第三項、違反道路交通管理事件統一裁罰
    標準表之規定，裁處異議人罰鍰新臺幣三千元，並記違規點數一點。
三、原裁定係以：查受處分人之上述機車於前揭時地違規闖紅燈經警攔停而拒絕停車
    接受稽查之事實，業據證人即目睹受處分人所有之機車違規行駛之警員張簡宗斌
    於原審九十一年一月四日調查時，以具結擔保其供述之真實性，並在負擔偽證罪
    之處罰心理下證稱：九十年十月二日上午十一時起至下午十三時止伊與同事楊統
    智執行巡邏勤務，並奉命在十二時二十分到五十分在汀州路與寧波西街路口執行
    路檢勤務，在十二時五十分左右快收勤時，有一部銀色三葉重型機車從寧波西街
    右轉汀州路一段行駛，當時寧波西街係紅燈，汀州路係綠燈，伊等目睹該部機車
    違規闖紅燈，該機車不予理會攔停，並刻意閃開伊二人往路中心騎去等語。按證
    人張簡宗斌乃為原處分機關所認定受處分人所有之機車有前開違規行為之原證人
    ，其並到庭以言詞供述本件訴訟上之待證事實–即受處分人所有之機車有前開違
    規事實，法院由其上述證述已得有受處分人所有之機車確有上開違規行為之心證
    ，且於本件卷存證據資料內並無任何積極證據足以證明證人張簡宗斌上開證詞係
    屬虛偽，亦無足以令人顯信張簡宗斌之證述為不可採之品性證據或前科證據存在
    ，自不得僅以證人係本件開單告發之員警而全盤抹煞其在訴訟上所具有之原證人
    資格，而受處分人復無舉出或聲請法院調查任何對其有利之證據，以使法院對證
    人所供述受處分人所有之機車違規之事實產生任何合理之懷疑，況且交通警察掣
    單舉發違反道路交通管理條例所列之違規事實，本質上為行政處分，係公務員基
    於職務上之權力，依法就特定之具體事件所為之具公法上效果之單方面行政行為
    ，基於公務員為公法上行為具有公信力之原則，該行政行為當可被推定為真正，
    其據以依法處分之事實認定亦為正確無誤，從而本件異議人既未能提出證據以資
    證明其所有之機車無違規行為，其雖以前開情詞為辯，尚難認為可採，本件事證
    明確等情，因認受處分人所有之機車有上述等違規行。
四、抗告意旨略以：裁定書所記載的時間、日期及地點，與抗告人當時所在地完全不
    符，有證人可證。
五、經查：按員警執勤舉發交通違規之性質屬行政處分，固然推定其舉發違規事實為
    真正，但非謂不得舉證以推翻，此觀之道路交通管理處罰條例第八十九條及同條
    授權訂定之道路交通案件處理辦法第十六條：「交通法庭就聲明異議之案件，必
    要時，得訊問受處分人及其他關係人，並得傳喚證人，命行鑑定，實施勘驗」規
    定甚明。本件固經原審傳喚證人即舉發員警張簡宗斌到庭指證：確曾於九十年十
    月二日十二時許，目睹一台銀色山葉（原筆錄誤載為三葉）重型機車於汀州路、
    寧波西街口違規紅燈右轉（見原審卷第十九頁）。惟抗告人於異議狀指稱當時係
    與三、五好友於家中敘（見原審卷第四頁），復經本院訊問時指稱：「我在九十
    年十月二日早上八點到市場去買菜，他們打電話說要來我家，後來他們九點就到
    了就在我家樓下等我，後來他們到我家打牌打到七、八點才走，那車子都停在樓
    下」、「沒有，而且我也沒有借給別人過（問：你車子有失竊過？）」（見本院
    九十一年八月十三日訊問筆錄），並庭呈照片以證其車外觀為金色並非銀色，可
    見本件抗告人是否確有違規行為，非無研議之餘地，即有調查之必要。原裁定未
    就有利抗告人之部分詳予調查，與首揭規定尚有未合，應由本院予以撤銷，並為
    抗告人之審級利益計，發回原審法院更為適法之裁定。
三、據上論結，應依道路交通案件處理辦法第二十六條，刑事訴訟法第四百十三條，
    裁定如主文。
中      華      民      國    九十一    年      九      月      五      日
                              臺灣高等法院交通法庭
                                  審判長法  官  陳  貽  男
                                        法  官  王  炳  梁
                                        法  官  李  世  貴
右正本證明與原本無異。
不得再抗告。
                                        書記官  魏  汝  萍
中      華      民      國    九十一    年      九      月       五       
